【裁判字號】    99,簡上,317
【裁判日期】    990628
【裁判案由】    詐欺
【裁判全文】
臺灣桃園地方法院刑事判決             99年度簡上字第317號
上  訴  人
即  被  告  乙○○
上列上訴人即被告因詐欺案件，不服中華民國99年2 月26日本院
99年度桃簡字第351 號第一審刑事簡易判決（聲請簡易判決處刑
書案號：臺灣桃園地方法院檢察署98年度偵字第15536 號），提
起上訴，本院管轄之第二審合議庭判決如下：
    主  文
上訴駁回。
    事  實
一、乙○○前於民國89年間因詐欺案件，經臺灣南投地方法院以
    89年度訴字第351號判決，判處有期徒刑3月確定，甫於90年
    10月1 日執行完畢。詎猶不知悔改，其可預見任意將其所有
    之金融帳戶交付與他人，足供他人用為詐欺取財之犯罪後收
    受被害人匯款，以遂其掩飾或隱匿犯罪所得財物目的之工具
    ，竟不違背其本意而基於幫助詐欺犯意，於91年11月間某日
    ，在臺灣地區不詳處所，將其前向中華郵政股份有限公司（
    下稱中華郵政）草屯郵局申設之存簿儲金帳戶（戶名：乙○
    ○，局號：000000-0號，帳號：000000-0號）存摺、金融卡
    及密碼，交給真實姓名年籍不詳之詐騙集團成年人使用。嗣
    該詐騙集團成員即意圖為自己不法之所有，在報紙刊登科技
    公司募集股東之不實廣告以為誘騙，致甲○○陷於錯誤，先
    於同年月15日中午12時36分許，前往中華郵政蘆竹錦興郵局
    ，匯款新臺幣（下同）3萬3,000元，繼於同年月22日下午 5
    時許，轉往中華郵政文山溝子口郵局，匯款4萬8,000元至乙
    ○○前開帳戶內，合計詐得8萬1,000元，復旋遭該詐騙集團
    成員提領一空。
二、案經甲○○訴由臺灣桃園地方法院檢察署檢察官聲請簡易判
    決處刑。
    理  由
一、證據能力部分：
  (一)按被告之自白，非出於強暴、脅迫、利誘、詐欺、疲勞訊問
    、違法羈押或其他不正之方法，且與事實相符者，得為證據
    ；被告陳述其自白係出於不正之方法者，應先於其他事證而
    為調查，該自白如係經檢察官提出者，法院應命檢察官就自
    白之出於自由意志，指出證明之方法，刑事訴訟法第156 條
    第1項、第3項定有明文。準此，上訴人即被告乙○○對檢察
    官所提其於警詢時、偵查中之供述俱無意見，復本院亦查無
    有何顯然不正之方法取得情事，而悖於其自由意志，是被告
    前開不利於己供述得為證據。
  (二)次按被告以外之人於審判外之陳述雖不符刑事訴訟法第 159
    條之1至之4規定，而經當事人於審判程序同意作為證據，法
    院審酌該言詞陳述或書面陳述作成時之情況，認為適當者，
    亦得為證據；當事人、代理人或辯護人於法院調查證據時，
    知有刑事訴訟法第159條第1項不得為證據之情形，而未於言
    詞辯論終結前聲明異議者，視為有前項之同意，同法第 159
    條之5 定有明文。又該條立法意旨在於傳聞證據未經當事人
    之反對詰問予以核實，原則上先予排除，惟若當事人已放棄
    反對詰問權，於審判程序中表明同意該等傳聞證據可作為證
    據；或於言詞辯論終結前未聲明異議，基於尊重當事人對傳
    聞證據之處分權，及證據資料愈豐富，愈有助於真實發見之
    理念，且強化言詞辯論主義，使訴訟程序得以順暢進行，上
    開傳聞證據亦均具有證據能力。準此，上訴人就檢察官提出
    之證人即告訴人甲○○於警詢時、偵查中之陳述俱無意見，
    復本院認其作成之情形並無不當之情形，經審酌後認為適當
    ，故證人前開審判外之陳述得為證據。
  (三)另上訴人所持中華郵政草屯郵局申設之存簿儲金帳戶（戶名
    ：乙○○，局號：000000-0號，帳號：000000-0號）開戶基
    本資料、交易明細表、告訴人甲○○之匯款單等，均與本案
    事實具有自然關聯性，復屬書證性質，且查無事證足認有違
    背法定程序或經偽造、變造所取得之情事，而上訴人對此部
    分之證據能力亦不爭執，是堪認均有證據能力。
二、訊據上訴人即被告乙○○固坦承中華郵政草屯郵局申設之存
    簿儲金帳戶（戶名：乙○○，局號：000000-0號，帳號：00
    0000-0號）為其所申設使用，另告訴人甲○○確有遭詐騙集
    團詐欺，而於上述時地匯款至被告前開帳戶等事實，惟矢口
    否認有何幫助詐欺犯行，辯稱：伊係為應徵工作而將所持前
    開帳戶放置在汽車內，迄後未遇老闆，且因汽車為伊配偶所
    有，故將之放在車內，嗣經警通知始知帳戶遭凍結，同時身
    分證件亦有遺失云云。惟查：
  (一)上揭犯罪事實，業據證人即告訴人甲○○於警詢時、偵查中
    指訴綦詳，核與所提匯款單明細相符，復有上訴人所持中華
    郵政草屯郵局申設之存簿儲金帳戶（戶名：乙○○，局號：
    000000-0號，帳號：000000-0號）開戶基本資料、交易明細
    表等在卷可稽，且參上訴人前開帳戶交易明細表所載，告訴
    人於匯入上訴人前開帳戶後，該款項不久旋遭提領一空，時
    間密接、配合縝密，顯係為掩飾、隱匿犯罪所得財物之目的
    ，自足徵上訴人所持前開帳戶確供該詐騙集團犯詐欺取財犯
    罪，並收受渠等被害人款項以遂行取得贓款之工具，至為明
    確。
  (二)復按金融存款帳戶，事關存戶個人財產權益之保障，與存戶
    之印鑑章、金融卡結合，其專屬性、私密性更形提高，除非
    本人或與本人具密切之關係者，難認有何理由可自由流通使
    用該存摺、金融卡、印章及密碼，一般人亦均有應妥為保管
    ，恆係吾人日常生活經驗與事理。準此，稽之上訴人前開帳
    戶早於77年2月5日即已申辦使用，其後並先後多次辦理掛失
    、補發存摺、更換印鑑、密碼，最近一次乃於91年11月1 日
    掛失、補發存摺並申請使用語音系統，此觀被告前開帳戶之
    開戶基本資料、交易明細表甚明，顯見上訴人對金融帳戶之
    使用甚為明瞭，對金融存款帳戶之管理應有相當認識及生活
    經驗，於本案發生之91年11月間更持以使用，然其卻一反常
    態甘冒存摺、金融卡及密碼遭有心人士作為犯罪工具利用之
    危險，以讓他人使用（至上訴人所辯係遺失云云，委無可採
    ，詳如後所述），核與一般人管理金融帳戶常情有悖，自可
    預見係供隱瞞其資金流程及行為人身份，以從事詐欺犯罪使
    用，作為詐欺取財收取被害人匯入款項之帳戶無誤。是以，
    上訴人所持前開帳戶與該詐騙集團後，告訴人因此遭詐騙，
    此情顯不違背上訴人之本意，而主觀具有幫助該詐騙集團實
    行詐欺犯罪之幫助故意等情，洵堪認定。
  (三)另按所謂證據，係指超越一切合理之可疑，足以認定被告確
    有犯罪行為之積極事證而言，被告固無就所辯解之事實負舉
    證證明之義務，然倘被告提出訴訟上不能證明的積極抗辯，
    且不合社會生活上之常態經驗時，對於既已存在的積極罪證
    ，都是不足以用來形成合理懷疑的幽靈抗辯，自非「罪疑惟
    輕」之情形，當不得以此抗辯而排除超越一切合理可疑之積
    極證據。準此，上訴人雖以前詞為辯，惟上訴人於91年11月
    1 日尚且至中華郵政辦理掛失、補發存摺並申請使用語音系
    統乙節，業如前述，則斯時前開帳戶猶在上訴人管領中，若
    上訴人確擬應徵工作而將所持前開帳戶攜出，理當對之妥適
    保管，一旦遺失當立即處理，怎會置之不理，所辯情節俱不
    合社會生活常態經驗；況如其所辯同時併有遺失身分證件乙
    節，但參上訴人直至92年12月10日始辦理身分證補發，此有
    法務部戶役政連結作業系統表在卷可參，距其所稱遺失乙事
    相隔1 年餘，實難佐為其所述遺失之證明。從而，本案要難
    僅憑上訴人空言辯稱遺失云云，在有上揭明顯、重大不可採
    信情形下仍為有利其之事實認定，當對於既已存在之積極罪
    證，自不生阻卻之效力，亟無可認其有遺失前開帳戶之情事
    存在，是其所辯各節，均屬無據，不足採信。
  (四)綜上所述，上訴人客觀上有幫助詐欺取財之事實，主觀上亦
    有幫助詐欺取財不確定之故意，足堪認定。是本案事證明確
    ，上訴人之犯行堪以認定。
三、查上訴人即被告乙○○行為後，刑法及刑法施行法部分條文
    業於94年2月2日修正公布，95年7月1日施行，修正後刑法第
    2條第1項之規定，係規範行為後法律變更所生新舊法律比較
    適用之準據法，於修正後刑法施行後，應適用修正後刑法第
    2條第1項規定之從舊從輕原則為比較，應適用最有利於行為
    人之法律。準此，關於法定罰金刑最低度部分，依修正前刑
    法第33條第5款規定為銀元1元以上，復依修正前罰金罰鍰提
    高標準條例第1 條前段提高10倍，折算新臺幣為30元以上，
    惟修正後刑法第33條第5款則規定為1,000元以上，以百元計
    算，經比較行為時法與裁判時法，是以行為時之罰金刑最低
    度規定有利於上訴人。至於，有關累犯之規定雖有修正，但
    上訴人乃於有期徒刑執行完畢5 年內故意再犯本案有期徒刑
    以上之罪（詳如後所述），無論依修正前刑法第47條或修正
    後第47條第1 項之規定均構成累犯，即無有利或不利之情形
    ，無庸為新、舊法之比較，但因本案另有比較罰金刑之計算
    單位，是應綜其全部罪刑之結果而為比較後，整體適用法律
    （最高法院97年度第二次刑事庭會議決議亦同此見解）。基
    上，綜合比較修正前、後刑法有關罰金刑之計算單位，以行
    為時之規定較有利於上訴人，則應依修正後刑法第2條第1項
    前段規定，整體適用行為時之法律，合先敘明。
四、按幫助犯之成立，主觀上行為人須有幫助故意，客觀上須有
    幫助行為，意即需對於犯罪與正犯有共同之認識，而以幫助
    之意思，對於正犯資以助力，而未參與實施犯罪之行為者而
    言，最高法院75年度台上字第1509號、88年度台上字第1270
    號判決意旨可資參照。查上訴人即被告乙○○將其前向中華
    郵政草屯郵局申設之存簿儲金帳戶（戶名：乙○○，局號：
    000000-0號，帳號：000000-0號）存摺、金融卡及密碼提供
    與真實姓名年籍不詳之成年人，再由該詐騙集團成員向告訴
    人甲○○騙取財物，然上訴人係以幫助詐欺取財之犯意為之
    ，供作贓款匯入、提領之帳戶，僅係就他人之詐欺取財犯行
    提供助力，屬構成要件以外之行為，復查無可認與渠等有犯
    意聯絡、行為分擔情事，應論以幫助犯。故核上訴人所為，
    係犯刑法第30條第1項前段、第339 條第1項之幫助詐欺取財
    罪。再上訴人前於89年間因詐欺案件，經臺灣南投地方法院
    以89年度訴字第351號判決，判處有期徒刑3月確定，甫於90
    年10月1 日執行完畢等情，有臺灣高等法院被告全國前案紀
    錄表附卷足考，其於上揭罪刑執行完畢後，5 年以內再犯本
    案有期徒刑以上之罪，為累犯，應依修正前刑法第47條之規
    定加重其刑。復上訴人所為係幫助犯，併依刑法第30條第 2
    項之規定按正犯之刑減輕之，並先加後減之。
五、原審本於上訴人即被告乙○○事證明確，審酌上訴人輕易提
    供帳戶予他人掩飾犯罪所得使用，非但增加被害人尋求救濟
    之困難，造成社會人心不安，亦助長詐騙犯罪者之氣焰，使
    詐欺犯罪者得以順利取得詐欺所得之財物，危害財產交易安
    全擾亂金融秩序甚鉅，及其品行、智識程度、犯後態度等一
    切情狀，量處有期徒刑6 月。復敘明因法院就刑法修正後有
    關罪刑新舊法應一體適用定其罪刑後，就有期徒刑、拘役如
    易科罰金，罰金如易服勞役標準之宣告，乃罪刑執行之層次
    ，並非罪刑之適用，故而，罪刑之適用與罪刑之執行雖分別
    適用修正前、修正後之刑法，並無同一法律割裂適用之疑義
    ，是易科罰金、易服勞役、保安處分之宣告，均涉及裁量權
    之行使，須於裁量權行使時，方有比較適用問題，此部分得
    予割裂適用，先予敘明。準此，上訴人行為後，刑法及刑法
    施行法部分條文業於94年2月2日修正公布，95年7月1日施行
    ，就易科罰金之折算標準業已修正，由修正前刑法第41條第
    1項前段之規定，得以銀元1元以上銀元3元以下折算1日，並
    依修正前罰金罰鍰提高標準條例第2條規定提高100倍為銀元
    100元以上銀元300元以下，折算新臺幣為300元以上900元以
    下，然修正後刑法第41條第1項前段規定，修正為得以1,000
    元、2,000元或3,000元折算1 日，比較行為時法與裁判時法
    ，因修正後規定並未較有利於行為人，則應依修正後刑法第
    2條第1項前段規定，適用行為時之法律，是就上訴人所宣告
    之刑，諭知以銀元300元即新臺幣900元折算1 日之易科罰金
    折算標準。另中華民國九十六年罪犯減刑條例業於96年7月4
    日公布，並於同年月16日施行，查本案上訴人犯罪時間在96
    年4 月24日以前，雖被告所犯係刑法第339條第1項之罪，惟
    本院所宣告之有期徒刑未逾1年6月，核無該條例第3條第1項
    第15款不予減刑之情事，爰依該條例第2 條第1項第3款規定
    減其宣告刑二分之一，並諭知以銀元300元即新臺幣900元折
    算1日之易科罰金折算標準。因而，援引刑事訴訟法第449條
    第1項前段、第3項、第454條第2項，刑法第2條第1項前段、
    第339條第1項、第30條第1項前段、第2項，修正前刑法第47
    條（原判決誤繕為修正後刑法第47條第1 項，應予更正）、
    第41條第1項前段，刑法施行法第1條之1 第1項、第2項前段
    ，修正前罰金罰鍰提高標準條例第2 條，中華民國九十六年
    罪犯減刑條例第2條第1項第3款、第7條、第9 條，核其認事
    用法俱無違誤，雖上訴人嗣於本院審理時業與告訴人和解成
    立，此有本院99年度簡上附民字第41號和解筆錄在卷可按，
    然此乃上訴人民事上應履行之賠償責任，且迄今尚未開始依
    約給付，不足動搖原判決量刑依據，是原判決量刑亦臻妥適
    ，應予維持。綜上，上訴人猶執前詞提出上訴，指摘原判決
    不當，核非可採，其上訴為無理由，應予駁回。
六、末上訴人即被告乙○○經合法傳喚，無正當理由不到庭，爰
    依刑事訴訟法第371 條之規定，不待其陳述，逕為一造缺席
    判決。
據上論斷，應依刑事訴訟法第455條之1 第1項、第3項、第371條
、第368條，判決如主文。
本案經檢察官施昱廷到庭執行職務。
中    華    民    國    99    年    6     月    28    日
                  刑事第六庭  審判長法  官  錢建榮
                                    法  官  宣玉華
                                    法  官  黃翊哲
以上正本證明與原本無異。
本件不得上訴。
                                    書記官  蔡紫凌
中    華    民    國    99    年    6     月    28    日

司法院資訊處製作；財團法人民間司法改革基金會備份。
